【裁判字號】    99,訴,209
【裁判日期】    990714
【裁判案由】    強盜
【裁判全文】
臺灣苗栗地方法院刑事判決               99年度訴字第209號
公  訴  人  臺灣苗栗地方法院檢察署檢察官
被      告  甲○○
指定辯護人  本院公設辯護人丙○○
上列被告因強盜案件，經檢察官提起公訴（99年度偵字第866 號
），本院判決如下：
    主  文
甲○○犯攜帶兇器強盜罪，處有期徒刑柒年貳月。
    事  實
一、甲○○於民國99年1 月21日凌晨4 時30分許，駕駛其父親所
    有車牌號碼LZ-1967 號自用小客車欲前往苗栗縣苑裡鎮找人
    ，途中行經苗栗縣通霄鎮五北里時，在苗栗縣通霄鎮五北里
    73號旁，因見乙○○所經營之「樹之林檳榔攤」正要開門營
    業，竟基於意圖為自己不法所有之犯意，趁乙○○欲開門營
    業之機會，先自其所駕駛之上開自用小客車內，持其所有客
    觀上對人之生命、身體、安全構成威脅，足供兇器使用之水
    果刀1 把（長約20公分，已丟棄於苗栗縣通霄山區，未扣案
    ）站立在乙○○後方，俟乙○○轉身後，隨即以手持上開水
    果刀1 把向乙○○稱說要強盜財物，乙○○見狀大聲喊叫，
    甲○○遂以1 手直接捂住乙○○嘴巴，並以另1 手強奪乙○
    ○背在身上的背包1 個，乙○○遭甲○○拉扯後跌倒在地，
    致乙○○因此受有頭部外傷、頸椎挫傷、多處挫傷等傷害，
    以此強暴方式至使乙○○不能抗拒，而強行取走乙○○之隨
    身背包1 個（內有化妝乳液1 瓶、序號為000000000000000
    號之行動電話機具1 支、華南銀行永昌證券之股票存摺1 本
    等物，其中乳液、股票存摺均已連同背包一併丟棄於苗栗縣
    通霄鎮的路邊垃圾桶）。嗣經乙○○報警，警方循線查獲甲
    ○○之妻彭雅怡所申辦之行動電話門號0000000000之SIM 卡
    插卡使用上開序號為000000000000000 號之行動電話機具，
    甲○○復於99年2 月9 日晚間9 時20分主動到苗栗縣警察局
    通霄分局交付上開序號為000000000000000 號之行動電話機
    具1 支，而查獲上情。
二、案經苗栗縣警察局通霄分局移請臺灣苗栗地方法院檢察署檢
    察官偵查起訴。
    理  由
壹、程序部分：
一、刑事訴訟法第159 條之4 第2 款所稱從事業務之人於業務上
    或通常業務過程所須製作之紀錄文書、證明文書，因係於通
    常業務過程不間斷、有規律而準確之記載，且大部分紀錄係
    完成於業務終了前後，無預見日後可能會被提供作為證據之
    偽造動機，其虛偽之可能性小，除非該等紀錄文書或證明文
    書有顯然不可信之情況，否則有承認其為證據之必要。醫院
    診斷證明書係病患就診或就醫，醫師就其診斷治療病患結果
    ，所出具之證明書。醫師法第17條規定，醫師如無法令規定
    之理由，不得拒絕診斷書之交付。醫師係從事醫療業務之人
    ，病患如純為查明病因並以接受治療為目的，而到醫療院所
    就醫診治，醫師於例行性之診療過程中，對該病患所為醫療
    行為，於業務上出具之診斷書，屬於醫療業務上或通常醫療
    業務過程所製作之證明文書，自該當於上開條款所指之證明
    文書。本案卷附通霄光田醫院診斷證明書1 紙，符合刑事訴
    訟法第159 條之4 第2 款所定文書之要件，經查亦無顯不可
    信之情形，應有證據能力。
二、按被告以外之人於審判外之言詞或書面陳述，除法律有規定
    者外，不得作為證據，刑事訴訟法第159 條固定有明文。惟
    被告以外之人於審判外之陳述，雖不符同法第159 條之1 至
    之4 規定，而經當事人於審判程序同意作為證據，法院審酌
    該言詞陳述或書面陳述作成時之情況，認為適當者，亦得為
    證據；又當事人、代理人或辯護人於法院調查證據時，知有
    第159 條第1 項不得為證據之情形，而未於言詞辯論終結前
    聲明異議者，視為有前項之同意，同法第159 條之5 亦定有
    明文。其立法意旨在於傳聞證據未經當事人之反對詰問予以
    核實，原則上先予排除，惟若當事人已放棄詰問或未聲明異
    議，基於證據資料愈豐富，愈有助於真實發現之理念，且強
    化言詞辯論原則，法院自可承認該傳聞證據例外擁有證據能
    力。經查：本判決所引用之下列非供述證據、被害人乙○○
    於警詢時之陳述，性質上均屬傳聞證據，惟檢察官及被告、
    指定辯護人於本院審理中調查證據時，知有刑事訴訟法第15
    9 條第1 項不得為證據之情形，未於言詞辯論終結前聲明異
    議，且本院審酌上開言詞陳述作成時之客觀情況並無不當，
    並無不宜作為證據之情事，則依刑事訴訟法第159 條之5 之
    規定，認均具有證據能力。
貳、實體部分：
一、訊據被告甲○○對於上開犯罪事實於本院審理時均坦承不諱
    ，核與證人即被害人乙○○、證人彭雅怡於警詢證述之情節
    相符，且有苗栗縣警察局通霄分局扣押筆錄、扣押物品目錄
    表、贓物認領保管單、通霄光田醫院診斷證明書1 張及照片
    2 張在卷可稽；且有扣案之被害人乙○○所有之序號為0000
    00000000000 號之行動電話機具1 支附卷可證；足認被告上
    開自白與事實相符，被告犯行洵堪認定，應予以依法論科。
    至公訴意旨認被告所強盜之被害人乙○○之背包1 個，內有
    新臺幣（下同）100 元等語，惟為被告所否認，按被告犯後
    既已坦承上開犯行，衡情其應無僅故意否認背包內有100 元
    之事實，且公訴意旨並無提出其他積極證據證明上開背包內
    確實有100 元之硬幣，故此部份自應為被告有利之認定，附
    此敘明。
二、按刑法第321 條第1 項第3 款所「攜帶兇器而犯之者」，係
    以行為人攜帶兇器為其加重條件，此所謂兇器，其種類並無
    限制，凡客觀上足對人之生命、身體、安全構成威脅，具有
    危險性之兇器均屬之，且祇須犯罪時攜帶此種具有危險性之
    兇器為已足，並不以攜帶之初有行兇之意圖為必要（最高法
    院79年度臺上字第5253號判例要旨可供參照）。查被告為上
    開強盜犯行所持有之未扣案水果刀1 把，為被告平時切水果
    所用，長約20公分之金屬製品，質地堅硬，一端尖銳，此為
    被告於本院審理時所坦認（見本院卷第34頁），是該水果刀
    1 把，衡情於客觀上具有危險性，以之攻擊於人，足以為殺
    害或傷害人之生命、身體之器械，應堪認為兇器；故核被告
    所為係犯強盜罪而有刑法第321 條第1 項第3 款之攜帶兇器
    之加重情形，應該當刑法第330 條第1 項之攜帶兇器強盜罪
    。至犯強盜罪，於實施強暴行為之過程中，如別無傷害之故
    意，僅因拉扯致被害人受有傷害，乃施強暴之當然結果，固
    不另論傷害罪；查本案被告係為犯上開強盜犯行，而於拉扯
    中致被害人乙○○受有頭部外傷、頸椎挫傷、多處挫傷等傷
    害，已如前述，此部份自不另論傷害罪，附此敘明。爰審酌
    被告正值青年，竟不思以正當途徑獲取個人所需，僅因缺錢
    花用，竟圖以強盜之方式貪圖不法利益，犯罪之動機、目的
    可議，且利用凌晨時分，對於被害人乙○○之女子，以攜帶
    兇器水果刀1 把、拉扯推倒被害人之方式，強取財物，行徑
    惡劣，對被害人造成心理之驚嚇甚鉅，嚴重危害社會治安，
    敗壞善良風氣，惟兼念及被告素行尚可，此有臺灣高等法院
    被告前案紀錄表1 份在卷可證，及其迄今尚未與被害人達成
    民事賠償、犯罪後坦承犯行、態度尚佳等一切情狀，量處如
    主文所示之刑，以資懲戒。至被告犯罪所用之水果刀1 把未
    扣案，既非屬違禁物，亦無證據證明現仍存在，為免執行困
    難，爰不另予宣告沒收。
三、據上論斷，應依刑事訴訟法第299 條第1 項前段，刑法第33
    0 條第1 項、第321 條第1 項第3 款，判決如主文。
本案經檢察官洪清秀到庭執行職務。
中    華    民    國    99    年    7     月    14    日
                  刑事第三庭  審判長法  官  柳章峰
                                    法  官  林佩儒
                                    法  官  許蓓雯
以上正本證明與原本無異。
如不服本判決應於收受判決後10日內向本院提出上訴書狀，並應
應敘述具體理由。其未敘述上訴理由者，應於上訴期間屆滿後20
日內向本院補提理由書( 均須按他造當事人之人數附繕本) 「切
勿逕送上級法院」。告訴人或被害人如對本判決不服者，應具備
理由請求檢察官上訴，其上訴期間之計算係以檢察官收受判決正
本之日期為準。
                                    書記官  徐一夫
中    華    民    國    99    年    7     月    14    日
附錄本判決論罪科刑法條全文
中華民國刑法第330條
犯強盜罪而有第321條第1項各款情形之一者，處7年以上有期徒
刑。
前項之未遂犯罰之。
中華民國刑法第328條第1項
意圖為自己或第三人不法之所有，以強暴、脅迫、藥劑、催眠術
或他法，至使不能抗拒，而取他人之物或使其交付者，為強盜罪
，處5年以上有期徒刑。
中華民國刑法第321條第1項第3款
犯竊盜罪而有左列情形之一者，處6月以上、5年以下有期徒刑：
三、攜帶兇器而犯之者。

司法院資訊處製作；財團法人民間司法改革基金會備份。
